【裁判字號】    98,訴,1885
【裁判日期】    980831
【裁判案由】    損害賠償
【裁判全文】
臺灣臺中地方法院民事判決  98年度訴字第1885號
原      告  丙○○○○○○○
訴訟代理人  王耀賢律師
被      告  乙○○
            甲○○
上列當事人間損害賠償事件，本院於98年8月28日言詞辯論終結
，判決如下：
    主  文
被告應連帶給付原告新臺幣肆拾萬元，及自民國九十八年二月二
十七日起至清償日止，按年息百分之五計算之利息。
原告其餘之訴駁回。
訴訟費用由被告連帶負擔五分之一，餘由原告負擔。
本判決原告勝訴部分，得假執行。
原告其餘假執行之聲請駁回。
    事實及理由
一、原告起訴主張：
  (一)原告與被告乙○○為夫妻關係，兩人婚後計生育五名子女，
    此有戶籍謄本為憑。然被告乙○○近年來卻對家庭、子女置
    而不顧，與被告甲○○竟在外同居，原告平日忙於照顧家庭
    、子女，更為家中摘種香菇，忙於種植、採收、販售，而無
    法查知被告乙○○究在外所為何事？迄民國（下同）97年5
    月13日凌晨4時50分乃在家人陪同下報警，在南投縣國姓鄉
    長雙巷48號查獲被告二人已在該處同居通、相姦及生有一女
    之事實，被告等二人之通、相姦罪業經檢察官以97年度調偵
    字第323號聲請簡易判決處刑，此有處刑書影本附卷可憑。
  (二)按通姦足以破壞夫妻間之共同生活而非法之所許，此從公序
    良俗之觀點可得斷言，此即侵害他人基於配偶關係之身分法
    益而情節重大之情形。通相姦之雙方對於配偶之他方應構成
    共同侵權行為，核被告二人通相姦行為對原告當應連帶負共
    同侵權行為之損害賠償責任。茲以原告與被告乙○○自結為
    夫妻後即共同努力創造事業，且生育五名子女，於此事業將
    成，子女長大之際，被告乙○○竟未安份守己，勾結被告甲
    ○○離家併進而同居產子，置原告及家庭五名子女不顧，更
    散盡夫妻多年努力創造之家產，此對謹守家園、子女之原告
    殊甚不公平。為此，原告依民法第184條第1項、第195條第1
    、3項規定，請求被告等應連帶給付新台幣（下同）200萬元
    之精神上損害賠償。
並聲明：(1)被告應連帶給付原告200萬元，並自起訴狀繕本送達
    翌日起至清償日止，依年息百分之五計算之利息。(2)請准原
    告供擔保，宣告假執行。
二、被告則辯以：
    被告乙○○供稱: 其所有財產均登記給原告，現無資產，
      沒工作，沒收入，生活困苦，無法賠償原告慰撫金。
    被告甲○○陳稱：其無工作，生活困難。
答辯均聲明：駁回原告之訴及其假執行之聲請。訴訟費用由
    原告負擔。
三、得心證之理由：
  (一)原告主張被告乙○○為其配偶，而被告二人有通姦並產下一
    女之事實，為被告二人所不爭執，並有原告提出之戶籍謄本
    、台中地檢署檢察官聲請簡易判決處刑書在卷可參，且被告
    二人之犯行業經本院刑事庭判處被告乙○○犯通姦罪、被告
    甲○○犯相姦罪在案，亦經本院調閱98年度易字第919號刑
    事卷宗，查核屬實，是原告前開主張之事實，自堪信為真實
    。
  (二)按因故意或過失，不法侵害他人之權利者，負損害賠償責任
    。故意以背於善良風俗之方法，加損害於他人者亦同；數人
    共同不法侵害他人之權利者，連帶負損害賠償責任﹔不法侵
    害他人之身體、健康、名譽、自由、信用、隱私、貞操，或
    不法侵害其他人格法益而情節重大者，被害人雖非財產上之
    損害，亦得請求賠償相當之金額。前二項規定，於不法侵害
    他人基於父、母、子、女或配偶關係之身分法益而情節重大
    者，準用之；民法第184條第1項、民法第185條第1項前段、
    及民法第195條第1項、第3項定有明文。次按「婚姻以夫妻
    之共同生活為其目的，配偶應互相協力保持其共同生活之圓
    滿及幸福，而夫妻互守誠實，係為確保其共同生活之圓滿安
    全及幸福之必要條件，故應解為配偶因婚姻契約而互負誠實
    之義務，如果配偶之一方為不誠實之行動，破壞共同生活之
    平和安定及幸福者，則為違背婚姻契約之義務，而侵害他人
    權利」（最高法院55年台上字第2053號判例可資參照）。又
    通姦足以破壞夫妻間之共同生活，非法所許，故配偶之一方
    與他人通姦，或明知為有配偶之人而與之相姦，均係以違反
    保護個人法益之法規或有背公序良俗之方法加損害於他人，
    配偶之他方如因此受有財產上或非財產上之損害，自得依民
    法第184條第1項後段之規定請求損害賠償（最高法院41年台
    上字第278號判例及同院44年6月7日民刑庭會議決議可資參
    照）。本件被告二人於前揭時、地，為通姦、相姦，係故意
    侵害原告基於配偶關係之身分法益，致原告家庭破裂，受有
    精神上之痛苦，且其情節重大，是原告主張其受有非財產上
    之損害，請求被告二人賠償，核屬有據。
  (三)次按法院對於慰撫金之量定，應斟酌加害程度、兩造之身分
    、地位、經濟狀況等關係定之（最高法院51台上字第223號
    判例、74年度第9次民事庭會議決議參照）。審諸原告國小
    畢業，現為家管，並經營香菇寮，名下有二筆不動產（該二
    筆不動產是被告乙○○於97年2月間贈與給原告），為原告
    所是認；而被告乙○○為國小畢業，現以種植苞菇為業，名
    下無不動產；被告甲○○國小一年肄業，為越南人，名下無
    不動產，亦據本院調閱資料審查無訛，本院斟酌前述兩造之
    身分、地位、經濟能力，被告二人相、通姦多次，並產有一
    女，被告對於原告婚姻生活之圓滿、安全及幸福造成破壞之
    程度，及因而致原告所受精神之痛苦程度等一切情狀，因認
    原告請求被告連帶賠償200萬元，尚嫌過高，應以40萬元為
    適當。逾此部分之請求，難認有據，無法准許。
四、綜上所述，原告依侵權行為損害賠償請求權之法律關係，請
    求被告二人連帶賠償其所受非財產之損害，於賠償40萬元及
    自起訴狀繕本送達被告之翌日（即98年2月27日）起，至清
    償日止，按年息5%計算之法定遲延利息之範圍內，為有理由
    ，應予准許；逾此範圍之請求，為無理由，應予駁回。
五、本件原告勝訴部分判決，所命被告連帶給付金額未逾新台幣
    50萬元，爰依民事訴訟法第389條第1項第5款，依職權宣告
    假執行。至原告敗訴部分，其假執行之聲請，因訴之駁回而
    失所依附，應予駁回。
六、本件事證已臻明確，兩造其餘之攻擊及防禦方法，核與本件
    判決結果無影響，爰不逐一論述。
七、本件原告之訴為一部有理由，一部無理由，依民事訴訟法第
    79條、第85條第2項、第389條第1項第5款，判決如主文。
中    華    民    國    98    年    8     月    31    日
                  民事第二庭    法  官  周靜秀
正本係照原本作成。
如不服本判決，應於送達後20日內向本院提出上訴狀。
中    華    民    國    98    年    9     月     2    日
                                書記官


司法院資訊處製作；財團法人民間司法改革基金會備份。
